臺灣新北地方法院民事裁定
110年度消債清字第263號
聲  請  人
即  債務人  趙阿燦  

代  理  人  周書甫律師
上列當事人因消費者債務清理事件聲請清算，本院裁定如下：
    主  文
一、聲請人趙阿燦自中華民國111年9月6日上午10時起開始清算
    程序。
二、本件得由司法事務官進行清算程序。
    理  由
一、按債務人不能清償債務或有不能清償之虞者，得依本條例所
    定更生或清算程序，清理其債務；債務人對於金融機構負債
    務者，在聲請更生或清算前，應向最大債權金融機構請求協
    商債務清償方案，或向其住、居所地之法院或鄉、鎮、市、
    區調解委員會聲請債務清理之調解；法院開始清算程序之裁
    定，應載明其年、月、日、時，並即時發生效力；法院裁定
    開始更生或清算程序後，得命司法事務官進行更生或清算程
    序；必要時，得選任律師、會計師或其他適當之自然人或法
    人一人為監督人或管理人，消費者債務清理條例（下稱消債
    條例）第3條、第151條第1項、第83條第1項及第16條第1項
    分別定有明文。
二、本件聲請人主張略以：聲請人原擔任工廠門房，約於民國90
    年間失業，然無法覓得工作，遂借貸度日，後因與他人訴訟
    而借款，經濟狀況雪上加霜，且無法生活始申辦信用卡、現
    金卡向銀行借款。雖聲請人於95年後以駕駛計程車為業，惟
    入不敷出，嗣因中風而無力工作，致積欠債務共計約新臺幣
    （下同）303萬9,163元。又聲請人前曾向鈞院聲請債務清理
    前置調解，雖經國泰世華商業銀行股份有限公司（下稱國泰
    世華銀行）提供分180期、每月清償8,000元之還款方案，惟
    因聲請人目前已逾70歲，雖目前尚能駕駛計程車為業，但絕
    無可能於未來15年內均維持工作，且聲請人目前每月收入約
    僅有1萬1,904元至1萬2,904元（含駕駛計程車之營業收入約
    3,000元至4,000元、老人補助3,879元、國民年金2,025元、
    出租住處供他人置放物品之租金3,000元），扣除每月必要
    生活支出1萬8,960元後，實無法負擔上開還款方案，致調解
    不成立。又聲請人目前名下除有新北市板橋區中山路2段之
    房屋乙間，價值約11萬7,500元及存款若干元外，別無其他
    財產，是聲請人有不能清償債務之虞之情事。此外，聲請人
    復未經法院裁定開始更生程序或宣告破產，爰依法聲請清算
    等語。
三、經查：
(一)本件聲請人前於110年9月7日向本院聲請債務清理之前置調
    解，經本院以110年度司消債調字第683號調解事件受理在案
    ，並訂於同年11月16日進行調解程序。惟於調解程序中之11
    0年11月2日，債權金融機構國泰世華銀行具狀表示可提供本
    金加部分利息共144萬元、分180期、每期8,000元之清償方
    案，惟因聲請人稱無法負擔，故請求核發調解不成立證明書
    等語；聲請人亦於110年11月13日具狀表示其每月收入扣除
    必要生活支出後，僅剩餘1,000元至2,000元，且其尚有資產
    管理公司之債務，實無能力支付等語。嗣於調解程序期日，
    因聲請人及全體債權人均未到庭參與調解，致前置調解不成
    立等情，此有國泰世華銀行之110年11月2日陳報狀、本院11
    0年11月6日調解程序筆錄、調解不成立證明書、聲請人之11
    0年10月16日民事陳報狀等件附於本院110年度司消債調字第
    683號卷（下稱調解卷）內可按，復經本院依職權調閱上開
    調解卷宗查明屬實。是以，本件聲請人所為本件清算之聲請
    可否准許，應審究聲請人其現況是否有不能清償債務或有不
    能清償之虞之情事而定。
(二)聲請人主張其積欠債務達303萬9,163元，而其名下除有新北
    市板橋區中山路2段之房屋乙間，價值約11萬7,500元及存款
    若干元外，別無其他財產等情，業據提出財產及收入狀況說
    明書、債權人清冊、財團法人金融聯合徵信中心查詢當事人
    綜合信用報告回覆書、108至109年度綜合所得稅各類所得資
    料清單、全國財產稅總歸戶財產查詢清單等件影本附於調解
    卷內足參，並有聲請人之106至110年各類所得扣繳暨免繳憑
    單、板橋光復橋郵局郵政存簿儲金簿封面及內頁、客戶歷史
    交易清單、板橋商業銀行作業服務部110年6月7日板信作服
    字第1107411127號函暨檢附之查詢被繼承人存、放款資料、
    中華民國人壽保險商業同業公會保險業通報作業資訊系統資
    料查詢結果表等件影本存卷可考（見本院卷第47-67頁、第7
    7-81頁、第87-95頁），是堪信聲請人此部分之主張為真。
(三)又聲請人稱其目前以駕駛計程車為業，平均每月收入約僅有
    1萬1,904元至1萬2,904元（含駕駛計程車之營業收入約3,00
    0元至4,000元、老人補助3,879元、國民年金2,025元、出租
    住處供他人置放物品之租金3,000元）等語，業據提出收入
    切結書、勞工保險被保險人投保資料表、板橋光復橋郵局郵
    政存簿儲金簿封面及內頁、客戶歷史交易清單等件影本存卷
    足徵（見本院卷第59-67頁、第77-81頁），經核與聲請人所
    述大致相符，故堪認聲請人目前平均每月之收入約為1萬2,4
    04元【計算式：（3,000元＋4,000元）÷2＋3,879元＋2,025元＋
    3,000元＝12,404元】；另聲請人主張其每月必要生活費用以
    新北市每人每月最低生活費之1.2倍即為1萬8,960元等語，
    雖聲請人並未提出任何單據釋明，惟經核聲請人上開所提列
    之金額，並未逾新北市111年度每人每月最低生活費1.2倍即
    1萬8,960元，自屬合理而可憑信。
(四)基上，本院審酌聲請人現況之財產、勞力及信用等清償能力
    ，以聲請人名下僅有存款若干元及價值約11萬7,500元之房
    屋乙間外，別無其他財產，且聲請人目前平均每月收入約為
    1萬2,404元，扣除其每月必要生活支出1萬8,960元後，已無
    任何餘額，顯不足以負擔最大債權金融機構提出之任何調解
    方案，更遑論聲請人尚有積欠多家非金融機構之債務；又聲
    請人名下雖尚有新北市板橋區中山路2段之房屋乙間，惟其
    價值約僅有11萬7,500元，縱聲請人將上開財產用於清償前
    揭債務，亦無法全數清償，故堪信聲請人目前之經濟狀況已
    有不能清償其所負前開債務之虞之情形。從而，聲請人所為
    本件清算之聲請，核符消債條例第3條所定「不能清償之虞
    」之要件。
四、綜上所述，本件聲請人為一般消費者，並未從事營業活動。
    而其有不能清償債務之虞之情事，亦未經法院裁定開始更生
    程序或許可和解或或宣告破產。此外，復查無聲請人有消債
    條例第6條第3項、第8條或第82條第2項所定應駁回清算聲請
    之事由存在，是本件清算之聲請，即屬有據，應予准許。爰
    裁定開始清算程序，並依法命司法事務官進行本件清算程序
    。
五、爰依首揭法條裁定如主文。
中　　華　　民　　國　　111 　年　　9 　　月　　6 　　日
                  民事第一庭  法  官  毛崑山
上為正本係照原本作成。
本件不得抗告。
本裁定已於111年9月6日上午10時公告。
中　　華　　民　　國　　111 　年　　9 　　月　　6 　　日
                              書記官  童淑敏